臺灣高等法院刑事判決
109年度上訴字第4342號
上  訴  人  
即  被  告  徐志遠



選任辯護人  王柯雅菱律師
上列上訴人即被告因毒品危害防制條例等案件，不服臺灣桃園地
方法院109年度訴字第730號，中華民國109年10月15日第一審判
決（起訴案號：臺灣桃園地方檢察署109年度偵字第7988號），
提起上訴，本院判決如下：
    主  文
原判決關於附表一編號6沒收部分均撤銷。 
其他上訴駁回。
    犯罪事實
一、徐志遠知悉海洛因、甲基安非他命分別為毒品危害防制條例
    所規定之第一級、第二級毒品，不得持有、轉讓或販賣，竟
    分別於：
  ㈠民國109年1月27日上午10時22分許，基於轉讓第一級毒品之
    犯意，以其持用之門號0000000000號行動電話聯繫吳献鈺所
    持用之門號0000000000號行動電話後，在桃園市○○區○○路00
    0號前，無償轉讓0.05公克之海洛因1小包予吳献鈺施用。
  ㈡109年1月27日下午3時17分許，基於販賣第一級毒品以營利之
    犯意，以其持用之門號0000000000號行動電話聯繫吳献鈺所
    持用之門號0000000000號行動電話後，在上址前，以新臺幣
    （下同）1,000元之價格，販賣0.3公克之海洛因1包予吳献
    鈺，並收取1,000元而獲有利潤。
  ㈢109年1月28日下午2時44分許，基於轉讓第一級毒品之犯意，
    以其持用之門號0000000000號行動電話聯繫吳献鈺所持用之
    門號0000000000號行動電話後，在上址前，無償轉讓0.05公
    克之海洛因1小包予吳献鈺施用。
  ㈣109年1月28日晚間10時44分（起訴書誤載為「晚間8時44分」
    ，業經檢察官於原審當庭更正）起至隔（29）日凌晨2時46
    分止，與身分不詳、綽號「阿姊」之成年女子共同基於販賣
    第一級毒品以營利之犯意聯絡，由徐志遠以其持用之門號00
    00000000號行動電話聯繫吳献鈺所持用之門號0000000000號
    行動電話後，再由徐志遠聯絡綽號「阿姊」之成年女子前往
    桃園市中壢區埔心路邊，以1,000元之價格，販賣0.5公克之
    海洛因1包予吳献鈺，並收取1,000元而獲有利潤。
  ㈤109年2月23日晚間7時許，基於販賣第二級毒品以營利之犯意
    ，以其持用之門號0000000000號行動電話聯繫張智雄所持用
    之門號0000000000號行動電話後，在徐志遠住處（桃園市○○
    區○○街00號）地下室，以2,000元之價格，販賣1公克之甲基
    安非他命1包予張智雄，並收取1,500元（尚賒欠500元）而
    獲有利潤。
二、徐志遠知悉具有殺傷力之子彈屬槍砲彈藥刀械管制條例所管
    制之違禁物，非經許可不得持有，竟基於持有具有殺傷力之
    子彈之犯意，於109年2月前之某日，在桃園市平鎮區某處，
    自身分不詳、綽號「山豬」之男子，取得具有殺傷力之制式
    子彈3顆（口徑9x19mm）及非制式子彈2顆（由金屬彈殼組合
    直徑約8.9mm金屬彈頭而成）而持有。
　　嗣於109年3月9日下午4時17分許，為警在徐志遠之上開住處
    及車上搜索查獲，並扣得如附表二所示之物。
三、案經臺北市政府警察局（下略）北投分局報告臺灣桃園地方
    檢察署檢察官偵查起訴。
    理  由
一、證據能力之說明：
  ㈠按被告之自白，非出於強暴、脅迫、利誘、詐欺、疲勞訊問
    、違法羈押或其他不正之方法，且與事實相符者，得為證據
    ，刑事訴訟法第156條第1項定有明文。查被告徐志遠及其辯
    護人均未爭執被告歷次自白之證據能力（本院卷第109、171
    頁），本院亦查無明顯事證顯示被告上開自白，係出於法所
    禁止之不正方法，並參酌相關證據，認被告上開任意性之自
    白與事實相符者，有證據能力。至於被告陳稱其於偵查及原
    審自白認罪係為求交保而為不實陳述云云（本院卷第109頁
    ），此乃其動機或訴訟策略，無關乎自白任意性之判斷，併
    予指明。
  ㈡本判決所引用之其餘供述、非供述證據，檢察官、被告及其
    辯護人均同意有證據能力（本院卷第106-109頁），且經本
    院於審理期日提示予當事人而為合法調查（本院卷第167-17
    1頁），本院審酌上開證據資料製作及取得之情況，並無違
    背法定程序或其他不得作為證據之情形，以之作為證據應屬
    適當，認均有證據能力。
二、認定犯罪事實所憑之證據及理由：
  ㈠犯罪事實欄一之㈠、㈢轉讓第一級毒品部分：
    此部分犯罪事實，迭據被告於警詢、偵查、原審及本院坦承
    不諱（偵卷第27-29、246-247頁；訴卷第38-39、108、154-
    155頁；本院卷第110、172-173頁），核與證人吳献鈺於偵
    訊時之證述情節大致相符（偵卷第273頁），並有通訊監察
    譯文在卷可稽（偵卷第41-42頁），足認被告上開任意性自
    白與事實相符，堪以採信，此部分犯行足以認定。
  ㈡犯罪事實欄一之㈡販賣第一級毒品部分：
　　訊據被告固不否認其與吳献鈺有如附件通訊監察譯文編號8
    至14所示之對話，惟矢口否認有該次販賣海洛因予吳献鈺之
    犯行，並辯稱：我沒有跟吳献鈺碰面，也沒有交毒品給他云
    云（本院卷第165、173頁）；辯護人則辯護略以：證人吳献
    鈺所述不實在，由該次之通訊監察譯文可知，其2人都是在
    講中壢區移車的事情，並未提到在楊梅區碰面的內容，不足
    以證明被告有販賣海洛因予吳献鈺之事實等語（本院卷第17
    5-176頁）。經查：
　⒈被告於109年3月10日偵訊時供承：109年1月27日下午3時17分
    至36分，我有賣1,000元0.3公克海洛因予吳献鈺等語（偵卷
    第247頁）；又於同年3月11日經法官訊問時供承：吳献鈺於
    109年1月27日下午3時36分來找我，要跟我拿海洛因，我賣1
    ,000元0.3公克給他，一手交錢一手交貨等語（聲羈卷第34
    頁）；另於原審109年7月9日訊問、8月14日準備程序、同年
    9月24日審理時，一致供述：109年1月27日下午3時17分許，
    在莊敬路783號前，我有以1,000元販賣0.3公克的海洛因給
    吳献鈺等語不諱（訴卷第38-39、108-109、154-155頁），
    觀之被告供述其販賣海洛因予吳献鈺之交易內容，就交易時
    間、地點、金額、海洛因重量等細節，前後均一致，毫無齟
    齬，當係親身經歷、確有此情，所述應非虛情。
　⒉此一事實復據證人即購毒者吳献鈺於109年3月10日警詢及偵
    訊時均一致證稱：109年1月27日下午3時17分至36分對話，
    是我在1樓和徐志遠完成交易毒品，他是從莊敬路樓上拿下
    給我的，當天有完成交易，我購買的金額是1,000元，購買
    數量大約是0.2至0.3公克的海洛因（偵卷第103-104、273頁
    ），核其所述與被告上開供述情節相符，堪以採信。
　⒊佐以附件通訊監察譯文編號8至14所示對話內容，可知該次係
    吳献鈺前往莊敬路「大姊」住處，找被告欲向其拿取跟前次
    「一樣」的東西，到達該處樓下時，吳献鈺因見警察欲拖吊
    被告擋在便利商店前之車輛，乃通知被告下樓，被告遂請吳
    献鈺幫其移車以免遭拖吊，其與吳献鈺相約在該處1樓碰面
    （詳附件編號8至14），已見該次吳献鈺確有因欲向被告拿
    取跟前次「一樣」的東西，而與被告在莊敬路「大姊」樓下
    碰面之事實，足認被告前揭自白、證人吳献鈺之證述，確與
    上述譯文內容相符，從而被告此部分販賣海洛因予吳献鈺之
    犯行，可以認定。
　⒋被告於上訴後雖改稱該次並未與吳献鈺碰面云云（本院卷第1
    65頁），惟由上開通訊監察譯文內容，已見其2人確有在莊
    敬路「大姊」住處1樓碰面，況被告於偵訊、原審歷次供述
    均已自白販賣海洛因予吳献鈺之犯行，足認其事後所辯顯不
    可信。至於被告雖稱其係為求交保始於偵訊及原審自白犯行
    （本院卷第171頁）；然被告於偵訊時自白犯行，已未獲得
    交保，應知自白犯行與是否羈押無必然關係，復仍於原審歷
    次訊問時均自白犯行，則其所述為求交保而為不利於己之陳
    述云云，顯係事後卸責之詞，難以採信。
　⒌證人吳献鈺於本院審理時雖改證稱：該次係與被告一人出一
    半的錢，合資向被告之朋友購買海洛因云云（本院卷第184
    頁）；然觀其該次證述時，原證稱該次與被告「沒有碰面」
    ，經質以何以與其警詢所述不符後，即改稱「有跟他拿，沒
    有跟他買」，且是以替被告修繕壁癌的報酬與其合資購買，
    並前往被告楊梅住處向其拿毒品云云（本院卷第180-181、1
    86頁），經再質以所述「前往被告楊梅住處」與通訊監察譯
    文所示基地台位置不符時，復再改稱「現在想不起來」云云
    （本院卷第187頁），已見其所述前後矛盾，且明顯有迴護
    被告之情，更與其偵訊時之證述及上開通訊監察譯文（含基
    地台位置）不符，為本院所不採，無從為有利於被告之認定
    。
　㈢犯罪事實欄一之㈣販賣第一級毒品部分：
　　訊據被告固不否認其與吳献鈺有如附件通訊監察譯文編號27
    至34所示之對話，惟矢口否認有此部分販賣海洛因予吳献鈺
    之犯行，並辯稱：這次吳献鈺來我家，我有拿我自己的海洛
    因請他施用，但沒有收錢，我承認轉讓第一級毒品，該次的
    海洛因跟「阿姊」無關云云（本院卷第165、173頁）；辯護
    人則辯護略以：證人吳献鈺於本院到庭證稱被告並無販賣海
    洛因之事實，且通訊監察譯文中未見被告有通知「阿姊」送
    毒品之對話，隔日上午更提到「我要找你賭博輸贏」之對話
    ，足見該次提到的金錢是賭金，而無販賣海洛因之事實等語
    （本院卷第175-176頁）。經查：
　⒈被告於109年3月10日偵訊時供稱：109年1月28日下午晚間10
    時44分、29日上午2時46分譯文，是「阿姊」賣海洛因0.5公
    克1,000元給吳献鈺，「阿姊」自己拿到中壢區埔心的路邊
    給吳献鈺，這1,000元也是「阿姊」拿走的，她是我的上游
    等語（偵卷第247頁）；又於同年3月11日法官訊問時供承：
    109年1月29日凌晨2時46分，我有賣海洛因給吳献鈺，是以0
    .5公克1,000元交易等語（聲羈卷第34頁）；另於原審109年
    7月9日訊問、8月14日準備程序、同年9月24日審理時，一致
    供承：109年1月28日晚間10時44分至隔日凌晨2時46分許，
    由我負責聯絡「阿姊」，她在桃園市中壢區埔心路邊販賣0.
    5公克的海洛因給吳献鈺等語不諱（訴卷第38-39、108-109
    、154-155頁），觀之被告供述其販賣海洛因予吳献鈺之交
    易內容，就交易時間、地點、金額、海洛因重量等細節，前
    後均一致，毫無齟齬，當係親身經歷、確有此情，所述應非
    虛情。
　⒉此一事實復據證人即購毒者吳献鈺於109年3月10日警詢時證
    稱：109年1月29日凌晨2時46分許之對話，是我向徐志遠購
    買2,000元的海洛因，當天是先匯1,000元給他，並告訴他剩
    下的1,000元明天再想辦法給他，購買的數量是0.5公克，交
    易完成後，他請朋友拿到中壢埔心的路邊給我等語（偵卷第
    105頁）；復於同日偵訊時證稱：109年1月28日晚間8時44分
    （應係10時44分之誤）、29日凌晨2時46分的譯文，是我向
    徐志遠買海洛因1,000元0.5公克，他請朋友拿到中壢區埔心
    的路邊給我等語（偵卷第273頁），其證述有在上述時間、
    地點，向被告購買0.5公克海洛因，並支付1,000元，且該次
    係由被告「朋友」交付海洛因之情節，與被告上開供述內容
    相符，足認確有此情。
　⒊佐以附件通訊監察譯文編號29至34所示對話內容提及：「我
    叫他送過來我家了」、「快到了」、「從你那裡要走的時候
    」、「1,000元我給你轉好了」等語，可知被告有請某人將
    某物送至其住處，吳献鈺有前往其楊梅住處，並因此支付被
    告1,000元（詳附件編號29至34），足認該次吳献鈺確有前
    往被告楊梅住處向其購買「某物」之事實，且勾稽對話內容
    ，確與被告前揭自白、證人吳献鈺之證述情節相符，從而被
    告此部分販賣海洛因予吳献鈺之犯行，可以認定。
　⒋被告於上訴後雖改稱該次其係無償轉讓海洛因予吳献鈺施用
    云云（本院卷第165頁），惟由上開通訊監察譯文內容，可
    知2人間確有支付金錢之事實，且該款項顯與其2人之後提及
    賭博之事情無關，況被告於偵訊、原審歷次供述均已自白販
    賣海洛因予吳献鈺之犯行，則其事後所辯顯不可信。至於被
    告雖稱其係為求交保始於偵訊及原審自白犯行（本院卷第17
    1頁）；然被告於偵訊時自白犯行，已未獲得交保，應知自
    白犯行與是否羈押無必然關係，復仍於原審歷次訊問時均自
    白犯行，則其所述為求交保而為不實陳述云云，顯係事後卸
    責之詞，難以採信。另辯護人雖對附件之通訊監察譯文中未
    見被告與「阿姊」之對話而提出質疑，但可供聯繫之方式多
    種，觀之被告供認本次販賣之歷次自白，亦未敘及使用前開
    門號與「大姊」聯絡販賣事宜，縱然附件之通訊監察譯文中
    未見被告與「阿姊」之對話，仍不得逕認被告與證人吳献鈺
    所述均不實在。
　⒌證人吳献鈺於本院雖改證稱：該次係與被告一人出一半的錢
    ，合資向被告之朋友購買海洛因，朋友是何人則不清楚云云
    （本院卷第182-184頁）；然經質以為何與其偵訊時所述不
    符後，其則改稱「現在想不起來」（本院卷第185頁），所
    述顯有迴護被告之情，更與其偵訊時之證述及上開通訊監察
    譯文不符，均為本院所不採，自無從為有利於被告之認定。
　㈣犯罪事實欄一之㈤販賣第二級毒品部分：
    此部分之犯罪事實，迭據被告於偵查、原審及本院審理時坦
    承不諱（偵卷第246-247頁；訴卷第38-40、108-109、154-1
    55頁；本院卷第173-174頁），核與證人即購毒者張智雄於
    偵訊時之證述情節大致相符（偵卷第267頁），並有通訊監
    察譯文在卷可憑（偵卷第55頁），足認被告上開任意性自白
    與事實相符，可以採信。又被告供承其販賣毒品予張智雄，
    可以從中賺取舀起一點毒品留為己用（量差）之利潤等語（
    訴卷40頁），堪認被告確有販賣甲基安非他命以營利之意圖
    ，其此部分犯行可以認定。
  ㈤犯罪事實欄二持有具有殺傷力之子彈部分：
　　此部分犯罪事實，迭據被告於警詢、偵查、原審及本院審理
    時坦承不諱（偵卷第22、74、248頁；訴卷第40、109、154-
    155頁；本院卷第111、174頁），並有保安警察第二總隊刑
    事警察大隊搜索扣押筆錄暨扣押物品目錄表在卷可稽（偵卷
    第153-155、157頁），復有子彈5顆扣案可佐，且扣案子彈
    經送內政部警政署（下略）刑事警察局鑑定，結果略以：㈠3
    顆，認均係口徑9x19mm制式子彈，採樣1顆試射，可擊發，
    認具殺傷力。……㈢2顆，認均係非制式子彈，由金屬彈殼組合
    直徑約8.9mm金屬彈頭而成，採樣1顆試射，可擊發，認具殺
    傷力，有刑事警察局109年3月27日刑鑑字第1090026715號鑑
    定書在卷足憑（偵卷第277-282頁）；另其餘未經試射之子
    彈，再送請鑑定結果均認具殺傷力，亦有刑事警察局110年1
    月11日刑鑑字第1098041092號函在卷可考（本院卷第153頁
    ），足認上開子彈分屬制式子彈或非制式子彈，且均具有殺
    傷力。從而，被告此部分犯行，亦足以認定。
三、論罪部分：
  ㈠罪名：
  ⒈按行為後法律有變更者，適用行為時之法律。但行為後之法
    律有利於行為人者，適用最有利於行為人之法律，刑法第2
    條第1項定有明文。被告行為後，毒品危害防制條例第4條第
    1、2項及同條例第17條第2項規定，均於109年7月15日修正
    生效。修正前該條例第4條第1、2項規定：「製造、運輸、
    販賣第一級毒品者，處死刑或無期徒刑；處無期徒刑者，得
    併科新臺幣2千萬元以下罰金。製造、運輸、販賣第二級毒
    品者，處無期徒刑或7年以上有期徒刑，得併科新臺幣1千萬
    元以下罰金。」修正後則規定：「製造、運輸、販賣第一級
    毒品者，處死刑或無期徒刑；處無期徒刑者，得併科新臺幣
    3千萬元以下罰金。製造、運輸、販賣第二級毒品者，處無
    期徒刑或10年以上有期徒刑，得併科新臺幣1千5百萬元以下
    罰金」，修正後之規定法定刑已有提高，顯未較有利於被告
    ；另修正前該條例第17條第2項規定：「犯第四條至第八條
    之罪於偵查及審判中均自白者，減輕其刑」；修正後則規定
    ：「犯第四條至第八條之罪於偵查及『歷次』審判中均自白者
    ，減輕其刑」，依此次修正說明，修正後僅限於被告於歷次
    事實審審級（包括更審、再審或非常上訴後之更為審判程序
    ），且於各該審級中，於法官宣示最後辯論終結時，均自白
    陳述始有減輕其刑規定之適用，顯然修正後之規定並未較有
    利於被告。依刑法第2條第1項前段規定，就有關犯行，應整
    體適用被告行為時即修正前毒品危害防制條例第4條第1、2
    項及同條例第17條第2項之規定。
  ⒉核被告所為，就犯罪事實欄一之㈠、㈢部分，均係犯毒品危害
    防制條例第8條第1項之轉讓第一級毒品罪；犯罪事實欄一之
    ㈡、㈣部分，均係犯修正前毒品危害防制條例第4條第1項之販
    賣第一級毒品罪；犯罪事實欄一之㈤部分，係犯修正前毒品
    危害防制條例第4條第2項之販賣第二級毒品罪；犯罪事實欄
    二部分，係犯槍砲彈藥刀械管制條例第12條第4項之非法持
    有子彈罪。被告各次為販賣、轉讓而持有海洛因、甲基安非
    他命之低度行為，各為轉讓、販賣海洛因或販賣甲基安非他
    命之高度行為所吸收，均不另論罪。
  ㈡共犯關係：
    被告就犯罪事實欄一之㈣所示販賣第一級毒品之犯行，與綽
    號「阿姊」之成年女子有犯意聯絡及行為分擔，為共同正犯
    。
  ㈢罪數：
  ⒈被告就犯罪事實欄二部分，係持有具有殺傷力之制式子彈3顆
    、非制式子彈2顆，所侵害者同為社會法益，且持有之客體
    種類相同，縱使數量不止一個，仍為單純一罪，應僅成立單
    一之未經許可持有子彈罪。
  ⒉被告所犯轉讓第一級毒品（2罪）、販賣第一級毒品（2罪）
    、販賣第二級毒品（1罪）及非法持有子彈（1罪）等犯行，
    犯意各別，行為互殊，應分論併罰。
  ㈣刑之加重、減輕：
  ⒈被告前因①強盜案件，臺灣桃園地方法院（下稱桃園地院）以
    95年度訴字第2536號判決判處有期徒刑5年後，被告不服提
    起上訴，經本院以96年度上訴字第2293號判決上訴駁回確定
    ；②妨害兵役案件，經桃園地院以98年度審訴字第1703號判
    決判處有期徒刑3月確定，兩案接續執行，於103年5月23日
    假釋出監付保護管束；又於假釋中故意犯③施用毒品案件，
    經桃園地院以105年度審簡字第341號判決各判處有期徒刑6
    月、2月確定；④施用毒品案件，經桃園地院以106年度審訴
    字第61號判決各判處有期徒刑7月、3月確定，且上開③、④案
    件之各罪刑，嗣經桃園地院以106年度聲字第3884號裁定應
    執行有期徒刑1年2月確定，並與上開①、②案件嗣經撤銷假釋
    後，所餘殘刑2年6月接續執行，於108年6月25日執行完畢，
    有被告前案紀錄表在卷可考，其於有期徒刑執行完畢後，5
    年以內故意再犯本案有期徒刑以上之罪，就本案各次犯行俱
    為累犯，爰依司法院釋字第775號解釋意旨，審酌前案所犯
    之犯罪類型、執行完畢日距離本案之犯罪時間、惡性程度及
    刑罰反應力等一切情狀，認加重本案各罪之法定最低本刑，
    仍與其行為之罪責相當，除販賣第一級毒品罪之法定刑為死
    刑、無期徒刑，及販賣第二級毒品罪之法定刑為無期徒刑部
    分依法不得加重外，爰依刑法第47條第1項規定，各加重其
    刑。
  ⒉就犯罪事實欄一之㈠、㈢所示轉讓第一級毒品，及犯罪事實欄
    一之㈡、㈣所示販賣第一級毒品，與犯罪事實欄一之㈤所示販
    賣第二級毒品等犯行，被告於偵查及審判中均自白犯行，已
    如前述，應依修正前毒品危害防制條例第17條第2項規定，
    各減輕其刑，除上述不得加重者外，其餘並依法先加後減輕
    之。
  ⒊按刑事審判旨在實現刑罰權之分配正義，故法院對有罪被告
    之科刑，應符合罪刑相當原則，使輕重得宜，罰當其罪，以
    契合社會之法律感情，此所以刑法第57條明定科刑時應審酌
    一切情狀，尤應注意該條所列10款事項以為科刑輕重之標準
    ，並於刑法第59條賦予法院以裁量權，如認犯罪之情狀可憫
    恕，認科以最低度刑仍嫌過重者，得酌量減輕其刑，期使法
    院就個案裁判之量刑，能斟酌至當，符合罪刑相當原則及比
    例原則。但刑法第59條規定雖為法院依法得行使裁量之事項
    ，然究非漫無限制，必須犯罪另有特殊之原因、環境、情狀
    ，在客觀上足以引起一般之同情而顯可憫恕，認為即予宣告
    法定最低度之刑，猶嫌過重者，始有其適用。是以，為此項
    裁量減輕其刑時，必須就被告全部犯罪情狀予以審酌，在客
    觀上是否有足以引起一般之同情而顯可憫恕之情形，始謂適
    法，分述如下：
  ⑴販賣第一級毒品部分：
    販賣第一級毒品罪之法定本刑為「死刑或無期徒刑」，刑度
    甚重，然同為販賣第一級毒品之人，其原因動機不一，犯罪
    情節未必盡同，或有大盤毒梟者，亦有中、小盤之分，甚或
    僅止於吸毒者友儕間為求互通有無之情形亦所在多有，其販
    賣行為所造成危害社會之程度顯有歧異，但法律科處此類犯
    罪，所設之法定最低本刑卻相同，不可謂不重，於此情形，
    倘依其情狀處以適當之有期徒刑，即足以懲儆，並可達防衛
    社會之目的者，自非不可依客觀之犯行與主觀之惡性二者綜
    合考量其情狀是否有可憫恕之處，適用刑法第59條規定酌量
    減輕其刑，俾使個案裁判之量刑，能輕重得宜，罪刑均衡。
    被告就犯罪事實欄一之㈡、㈣所為之販賣第一級毒品犯行，無
    視國家杜絕毒品危害之禁令，固屬不當，應予非難，然考量
    被告2次販賣第一級毒品數量尚微，販賣第一級毒品所得非
    鉅，均屬小額零星販賣，且依起訴書之記載，販賣第一級毒
    品之對象僅有1人，毒品流通之擴散性有限，足見其非跨國
    販毒者或販賣毒品之大、中盤商，主觀上亦應無大量販賣、
    散布第一級毒品之意圖，觀其全部犯罪情節，尚非重大惡極
    ，相較於長期、大量販賣第一級毒品之真正毒梟而言，對於
    社會秩序與國民健康之危害，顯較不成比例，倘科以法定最
    輕本刑，認應與社會永久隔絕，未免過苛，難謂符合罪刑相
    當性及比例原則，且無從與真正長期、大量販賣第一級毒品
    之惡行區別，是本院衡其犯罪情狀，認其所犯販賣第一級毒
    品罪行，若科以法定最低度刑，仍嫌過重，其犯罪情狀顯可
    憫恕，在客觀上應足以引起一般之同情，確有情輕法重之失
    衡情狀，爰依刑法第59條規定，均酌量減輕其刑，並依法遞
    減輕之。
  ⑵販賣第二級毒品部分：
　　觀之被告上開販賣第二級毒品犯行之犯罪目的、動機、手段
    及情節（如：交易次數、數量、金額及獲利）等，難認有何
    特殊原因或堅強事由，在客觀上足以引起一般之同情而顯可
    憫恕，況甲基安非他命於國內流通之泛濫，對社會危害之深
    且廣，此乃一般普遍大眾皆所週知，苟於法定刑度之外，動
    輒適用刑法第59條規定減輕其刑，亦不符禁絕毒品來源，使
    國民遠離毒害之刑事政策，另較諸販賣第一級毒品之法定刑
    非死刑即為無期徒刑之嚴峻，販賣第二級毒品之法定刑顯已
    較輕，且就犯罪事實欄一之㈤所示販賣第二級毒品部分，已
    依修正前毒品危害防制條例第17條第2項規定減輕其刑，業
    如前述，核無情輕法重之情形，爰不適用刑法第59條規定，
    再酌減其刑。
  ⒋毒品危害防制條例第17條第1項規定：「犯第4條至第8條、第
    10條或第11條之罪，供出毒品來源，因而查獲其他正犯或共
    犯者，減輕或免除其刑。」其立法旨意在於鼓勵被告具體提
    供其毒品上游，擴大追查毒品來源，俾有效斷絕毒品之供給
    ，以杜絕毒品泛濫，祇須被告願意供出毒品來源之上手，因
    而查獲其他正犯或共犯者，即可邀減輕或免除其刑之寬典。
    所謂「供出毒品來源，因而查獲」，係指被告翔實供出毒品
    來源之具體事證，因而使有偵查（或調查）犯罪職權之公務
    員知悉而對之發動偵查（或調查），並因而查獲者而言（最
    高法院100年度台上字第4787號判決意旨參照）。被告固曾
    於警詢時供述其毒品來源（偵卷第66-68頁），惟臺灣桃園
    地方檢察署、北投分局均函覆尚未有查獲被告所稱之毒品上
    游，有該署109年7月23日桃檢俊建109偵7988字第109907881
    6號函、北投分局109年7月24日北市警投分刑字第109302556
    1號函、109年12月28日北市警投分刑字第1093044129號函附
    卷可佐（訴卷第85、87頁；本院卷第139、141頁），足見本
    件尚未因被告供出上游而查獲其他正犯或共犯，本院無從依
    毒品危害防制條例第17條第1項規定減免其刑。
四、沒收部分：
　　按犯毒品危害防制條例第4條之罪者，其供犯罪所用之物，
    不問屬於犯罪行為人與否，均沒收之，同條例第19條第1項
    定有明文。又按犯罪所得，屬於犯罪行為人者，得沒收之。
    前2項之沒收，於全部或一部不能沒收或不宜執行沒收時，
    追徵其價額，刑法第38條之1第1項、第3項亦定有明文。經
    查：
  ㈠扣案如附表二編號1、2、8、13所示之物，各係被告為犯罪事
    實欄一之㈡、㈣、㈤所示販賣毒品所剩餘（訴卷第152-153頁）
    ，而盛裝海洛因、甲基安非他命之包裝袋，因附著殘渣難以
    完全析離，均應依毒品危害防制條例第18條第1項前段規定
    ，海洛因於犯罪事實欄一之㈣所示販賣第一級毒品之罪刑項
    下宣告沒收銷燬（即被告於本案最後一次為販賣第一級毒品
    之犯行），甲基安非他命則是在犯罪事實欄一之㈤所示販賣
    第二級毒品之罪刑項下宣告沒收銷燬。
  ㈡扣案如附表二編號6、7、16所示之物，均為被告所有，並供
    其遂行本案販賣第一級、第二級毒品犯行所用（訴卷第152-
    153頁），應依毒品危害防制條例第19條第1項規定，於犯罪
    事實欄一之㈡、㈣、㈤所示販賣第一級、第二級毒品之罪刑項
    下宣告沒收；且附表二編號16所示之物，亦係供其遂行本案
    轉讓第一級毒品犯行所用（偵卷第28-29頁），並依前揭規
    定，於犯罪事實欄一之㈠、㈢所示轉讓第一級毒品之罪刑項下
    宣告沒收。至於原插用附表二編號16所示門號SIM卡之行動
    電話1支，係供作被告犯犯罪事實欄一之㈠至㈤所示轉讓、販
    賣第一、二級毒品所用之物，已如前述，雖未扣案，但無證
    據顯示業已滅失，如予以宣告沒收，亦無刑法第38條之2第2
    項所定「過苛之虞」、「欠缺刑法上之重要性」或「為維持
    受宣告人生活條件之必要」情形，亦應依毒品危害防制條例
    第19條第1項規定，不問屬於犯罪行為人與否，於犯罪事實
    欄一之㈠至㈤所示罪刑項下宣告沒收，並依刑法第38條第4項
    規定，於全部或一部不能沒收或不宜執行沒收時，追徵其價
    額。
  ㈢扣案如附表二編號4、5所示子彈，於鑑定過程中試射擊發而
    喪失子彈之效用，已失其違禁物之性質，爰不予宣告沒收。
  ㈣按共同正犯間對於犯罪所得之沒收，應以實際所得之有無、
    多寡，為決定沒收有無及數額多少之憑據，以契合罪刑相當
    原則。從而，共同正犯之犯罪所得，沒收或追徵，應就各人
    所分得之數額分別為之，此為我國終審機關之最新統一見解
    （最高法院104年度第14次刑事庭會議決議㈠意旨參照）。經
    查：
  ⒈被告就犯罪事實欄一之㈡㈤所示販賣第一級、第二級毒品之實
    際所得各為1,000元、1,500元（偵卷第247、267頁），均未
    扣案，應依刑法第38條之1第1項前段、第3項規定，各於犯
    罪事實欄一之㈡㈤所示販賣第一級、第二級毒品之罪刑項下宣
    告沒收，並於全部或一部不能沒收或不宜執行沒收時，追徵
    其價額。至於張智雄於犯罪事實欄一之㈤所賒欠之500元，尚
    非屬被告實際之犯罪所得，自無從沒收。
  ⒉此外，被告與綽號「阿姊」之成年女子就犯罪事實欄一之㈣所
    示販賣第一級毒品之實際所得為1,000元，惟被告於偵查中
    陳稱：1,000元是由綽號「阿姊」之成年女子拿走等語（偵
    卷第247頁），且亦無證據可資證明被告就前開財物已獲有
    分配，依上開說明，自無從逕對被告宣告沒收、追徵。
  ㈤其餘扣案如附表二編號3、9至12、14、15所示之物，無從認
    定與本案犯行有關（訴卷第153頁），自不得宣告沒收。
五、不另為無罪之諭知：
　　公訴意旨略以：被告於犯罪事實欄二所示時、地，向綽號「
    山豬」之成年男子取得不具有殺傷力之制式子彈1顆及非制
    式子彈1顆，並自斯時起「未經許可持有之」，因認被告亦
    涉犯槍砲彈藥刀械管制條例第12條第4項之非法持有子彈罪
    嫌等語。惟按犯罪事實應依證據認定之，無證據不得認定其
    犯罪事實，刑事訴訟法第154條第2項定有明文。公訴意旨認
    被告有上揭犯行，無非以被告於警詢及偵查中之供述、刑事
    警察局109年3月27日刑鑑字第1090026715號鑑定書、搜索票
    、保安警察第二總隊刑事警察大隊搜索扣押筆錄暨扣押物品
    目錄表、扣案子彈及照片為其論據。惟依據上開鑑定書，各
    該子彈經送刑事警察局鑑定結果既「認不具殺傷力」，自不
    構成持有子彈罪，檢察官併予起訴，爰不另為無罪之諭知。
六、上訴駁回及撤銷理由：
  ㈠被告上訴否認犯罪事實欄一之㈡、㈣所示販賣海洛因予吳献鈺
    之犯行，並指摘原判決就其餘判處有罪部分之量刑過重等語
    （本院卷第105-106、165頁）。惟被告有上開販賣海洛因予
    吳献鈺之犯行，已如前述，且原審經審理結果，就犯罪事實
    欄一之㈠至㈤、犯罪事實欄二所示犯行，分別論以如附表一「
    罪名及宣告刑」欄所示之罪名，並依累犯規定加重其刑，再
    依修正前毒品危害防制條例第17條第2項規定減輕其刑，就
    販賣第一級毒品犯行部分，再依刑法第59條規定酌減其刑，
    暨以行為人責任為基礎，審酌被告犯後均坦承犯行，兼衡其
    販賣毒品數量、犯罪動機、手段、情節、智識程度及生活狀
    況等一切情狀，分別量處如附表一「罪名及宣告刑」欄所示
    之刑，並為沒收之諭知（除附表一編號6沒收部分外，詳後
    述），經核原判決上開認事用法，並無違誤，量刑時已考量
    前揭情狀，並無明顯失出失入情形，被告徒執前詞上訴指摘
    原判決不當，並無理由，均應予駁回。
　㈡撤銷部分：
　  扣案如附表二編號4所示原未經試射之制式子彈2顆、非制式
    子彈1顆，經送請鑑定試射後，已喪失子彈效用，而非違禁
    物，自無須宣告沒收，原判決未及審酌而諭知沒收原未試射
    之子彈，已非妥適，即應由本院撤銷之。
據上論斷，應依刑事訴訟法第368條、第369條第1項前段、第364
條、第299條第1項前段（依刑事判決精簡原則，僅記載程序法）
，判決如主文。　　
本案經檢察官劉建良提起公訴，檢察官李豫雙到庭執行職務。 
中　　華　　民　　國　　110 　年　　1 　　月　　27　　日
                  刑事第六庭  審判長法  官  劉方慈
                                    法  官  朱嘉川
                                    法  官　曹馨方
以上正本證明與原本無異。
如不服本判決，應於收受送達後20日內向本院提出上訴書狀，其
未敘述上訴之理由者並得於提起上訴後20日內向本院補提理由書
（均須按他造當事人之人數附繕本）「切勿逕送上級法院」。
                                    書記官　游秀珠
中　　華　　民　　國　　110 　年　　1 　　月　　27　　日
附錄：本案論罪科刑法條全文
修正前毒品危害防制條例第4條第1項、第2項
製造、運輸、販賣第一級毒品者，處死刑或無期徒刑；處無期徒
刑者，得併科新臺幣2千萬元以下罰金。
製造、運輸、販賣第二級毒品者，處無期徒刑或七年以上有期徒
刑，得併科新臺幣1千萬元以下罰金。
毒品危害防制條例第8條第1項
轉讓第一級毒品者，處一年以上七年以下有期徒刑，得併科新臺
幣1百萬元以下罰金。
槍砲彈藥刀械管制條例第12條第4項
未經許可，持有、寄藏或意圖販賣而陳列子彈者，處5年以下有
期徒刑，併科新臺幣3百萬元以下罰金。
附表一：
編號     犯罪事實             （原判決）罪名及宣告刑（併含沒收）  1 犯罪事實欄一之㈠（即起訴書犯罪事實欄一之㈠之⒈） 徐志遠犯轉讓第一級毒品罪，累犯，處有期徒刑捌月。 扣案如附表二編號16所示之物沒收；未扣案之行動電話壹支沒收，於全部或一部不能沒收或不宜執行沒收時，追徵其價額。  2 犯罪事實欄一之㈡（即起訴書犯罪事實欄一之㈠之⒉） 徐志遠犯販賣第一級毒品罪，累犯，處有期徒刑柒年捌月。 扣案如附表二編號6、7、16所示之物均沒收；未扣案之行動電話壹支及犯罪所得新臺幣壹仟元均沒收，於全部或一部不能沒收或不宜執行沒收時，追徵其價額。  3 犯罪事實欄一之㈢（即起訴書犯罪事實欄一之㈠之⒊） 徐志遠犯轉讓第一級毒品罪，累犯，處有期徒刑捌月。 扣案如附表二編號16所示之物沒收；未扣案之行動電話壹支沒收，於全部或一部不能沒收或不宜執行沒收時，追徵其價額。  4 犯罪事實欄一之㈣（即起訴書犯罪事實欄一之㈠之⒋） 徐志遠共同犯販賣第一級毒品罪，累犯，處有期徒刑柒年捌月。 扣案如附表二編號1、8所示驗餘之海洛因貳包均沒收銷燬：扣案如附表二編號6、7、16所示之物均沒收；未扣案之行動電話壹支沒收，於全部或一部不能沒收或不宜執行沒收時，追徵其價額。  5 犯罪事實欄一之㈤（即起訴書犯罪事實欄一之㈡） 徐志遠犯販賣第二級毒品罪，累犯，處有期徒刑叁年捌月。 扣案如附表二編號2、13所示驗餘之甲基安非他命貳包均沒收銷燬：扣案如附表二編號6、7、16所示之物均沒收；未扣案之行動電話壹支及犯罪所得新臺幣壹仟伍佰元均沒收，於全部或一部不能沒收或不宜執行沒收時，追徵其價額。  6 犯罪事實欄二（即起訴書犯罪事實欄一之㈢） 徐志遠犯非法持有子彈罪，累犯，處有期徒刑叁月，併科罰金新臺幣貳萬元，有期徒刑如易科罰金，罰金如易服勞役，均以新臺幣壹仟元折算壹日。 扣案如附表二編號4所示試射剩餘之制式子彈貳顆、附表二編號5所示試射剩餘之非制式子彈壹顆均沒收。 
附表二：
編號    物品名稱   數    量              備          註  1 海洛因     1 包 ㈠查扣地點：被告住處地下室。 ㈡證卷出處：偵卷第157頁扣押物品目錄表（毛重：0.23公克、淨重：0.03公克）。 ㈢與附表二編號8、10、11鑑定結果：「送驗碎塊狀檢品1包經檢驗含第一級第6項毒品海洛因成分，淨重3.46公克（驗餘淨重3.40公克，空包裝重0.24公克），純度36.85%，純質淨重1.28公克。送驗粉末檢品3包經檢驗均含微量第一級第6項毒品海洛因成分，合計淨重0.09公克（驗餘淨重0.86公克，空包裝總重0.98公克）」（偵卷第289頁）。  2 甲基安非他命     1 包 ㈠查扣地點：被告住處地下室。 ㈡證卷出處：偵卷第157頁扣押物品目錄表（毛重：0.29公克、淨重：0.09公克）。 ㈢與附表二編號9、13鑑定結果：「白色透明結晶4袋，實秤毛重64.0510公克（含4袋4標籤），淨重61.2810公克，取樣0.2131公克，餘重61.0679公克，檢出Methamphetamine成分」（偵卷第311頁）。  3 安非他命吸食器     1 組 ㈠查扣地點：被告住處地下室。 ㈡證卷出處：偵卷第157頁扣押物品目錄表。  4 制式子彈     3 顆 ㈠查扣地點：被告住處地下室。 ㈡證卷出處：偵卷第157頁扣押物品目錄表。 ㈢鑑定結果：「認均係口徑9x19mm制式子彈，採樣1顆試射，可擊發，認具殺傷力」（偵卷第277頁；本院卷第153頁）。  5 非制式子彈     2 顆 ㈠查扣地點：被告住處地下室。 ㈡證卷出處：偵卷第157頁扣押物品目錄表。 ㈢鑑定結果：「認均係非制式子彈，由金屬彈殼組合直徑約8.9mm 金屬彈頭而成，採樣1顆試射，可擊發，認具殺傷力」（偵卷第277頁；本院卷第153頁）。  6 電子磅秤     1 台 ㈠查扣地點：被告住處地下室。 ㈡證卷出處：偵卷第157頁扣押物品目錄表。  7 夾鏈袋    100 包 ㈠查扣地點：被告住處地下室。 ㈡證卷出處：偵卷第157頁扣押物品目錄表。  8 海洛因     1 包 ㈠查扣地點：被告住處三樓個人臥室。 ㈡證卷出處：偵卷第159頁扣押物品目錄表（毛重：0.23公克、淨重：0.03公克）。 ㈢與附表二編號1、10、11鑑定結果：「送驗碎塊狀檢品1包經檢驗含第一級第6 項毒品海洛因成分，淨重3.46公克（驗餘淨重3.40公克，空包裝重0.24公克），純度36.85%，純質淨重1.28公克。送驗粉末檢品3 包經檢驗均含微量第一級第6 項毒品海洛因成分，合計淨重0.09公克（驗餘淨重0.86公克，空包裝總重0.98公克）」（偵卷第289 頁）。  9 甲基安非他命     1 包 ㈠查扣地點：被告所駕駛之車號000-0000號自用小客車上。 ㈡證卷出處：偵卷第161頁扣押物品目錄表（毛重：64.47公克）。 ㈢與附表二編號１、鑑定結果：「白色透明結晶4袋，實秤毛重64.0510公克（含4袋4標籤），淨重61.2810公克，取樣0.2131公克，餘重61.0679公克，檢出Methamphetamine成分」（偵卷第311頁）。  10 海洛因     1 包 ㈠查扣地點：被告所駕駛之車號000-0000號自用小客車上。 ㈡證卷出處：偵卷第161頁扣押物品目錄表（毛重：1.16公克、淨重：0.66公克）。 ㈢與附表二編號1、8、11鑑定結果：「送驗碎塊狀檢品1包經檢驗含第一級第6項毒品海洛因成分，淨重3.46公克（驗餘淨重3.40公克，空包裝重0.24公克），純度36.85%，純質淨重1.28公克。送驗粉末檢品3包經檢驗均含微量第一級第6項毒品海洛因成分，合計淨重0.09公克（驗餘淨重0.86公克，空包裝總重0.98公克）」（偵卷第289頁）。  11 海洛因     1 包 ㈠查扣地點：被告所駕駛之車號000-0000號自用小客車上。 ㈡證卷出處：偵卷第161頁扣押物品目錄表（毛重：3.65公克、淨重：3.45公克）。 ㈢與附表二編號1、8、10鑑定結果：「送驗碎塊狀檢品1包經檢驗含第一級第6項毒品海洛因成分，淨重3.46公克（驗餘淨重3.40公克，空包裝重0.24公克），純度36.85%，純質淨重1.28公克。送驗粉末檢品3包經檢驗均含微量第一級第6項毒品海洛因成分，合計淨重0.09公克（驗餘淨重0.86公克，空包裝總重0.98公克）」（偵卷第289頁）。  12 現  金 9 萬4,555 元 ㈠查扣地點：被告所駕駛之車號000-0000號自用小客車上。 ㈡證卷出處：偵卷第161頁扣押物品目錄表。 ㈢即壹仟元紙鈔93張、伍佰元紙鈔2 張、壹佰元紙鈔5 張、拾元銅板4 枚、伍元銅板2 枚、壹元銅板5 枚。  13 甲基安非他命     1 包 ㈠查扣地點：被告個人之隨身物品。 ㈡證卷出處：偵卷第163頁扣押物品目錄表（毛重：0.21公克、淨重：0.01公克）。 ㈢與附表二編號1、9鑑定結果：「白色透明結晶4袋，實秤毛重64.0510公克（含4袋4標籤），淨重61.2810公克，取樣0.2131公克，餘重61.0679公克，檢出Methamphetamine成分」（偵卷第311頁）。  14 現  金   7,500 元 ㈠查扣地點：被告個人之隨身物品。 ㈡證卷出處：偵卷第163頁扣押物品目錄表。 ㈢即壹仟元紙鈔7張、伍佰元紙鈔1張。  15 iPhone XS 手機     1 支 ㈠查扣地點：被告個人之隨身物品。 ㈡證卷出處：偵卷第163頁扣押物品目錄表。  16 SIM 卡     1 張 ㈠查扣地點：被告個人之隨身物品。 ㈡證卷出處：偵卷第163頁扣押物品目錄表。 ㈢門號0000000000號。